臺灣高等法院刑事裁定
111年度抗字第504號
抗  告  人
即  被  告  黃郁雯




                   （現於法務部矯正署臺北女子看守所羈 

選任辯護人   蔡全淩律師
上列抗告人因違反毒品危害防制條例等案件，不服臺灣桃園地方
法院中華民國111年3月22日裁定（110年度重訴字第37號），提
起抗告，本院裁定如下：
    主  文
抗告駁回。                                              
    理  由
一、原裁定意旨略以：抗告人即被告黃郁雯因涉犯懲治走私條例
    第2條第1項之私運管制物品進口罪及毒品危害防制條例第4
    條第2項之運輸第二級毒品罪，經原審訊問後，被告矢口否
    認有何私運管制物品進口及運輸第二級毒品之犯行，然依卷
    內相關事證，足認被告涉犯前開二罪，犯罪嫌疑重大。又被
    告所犯之運輸第二級毒品罪，為最輕本刑10年以上有期徒刑
    之重罪，被告自原審訊問起即前後供述不一，且其供述與同
    案被告李建德、單昭雄歷來所述均有歧異，而有相當理由認
    被告有逃亡及勾串共犯之虞，有刑事訴訟法第101條第1項第
    2、3款之羈押原因。原審考量其涉案情節，並衡諸比例原則
    ，認非予羈押，顯難進行追訴、審判，而有羈押必要，於民
    國110年12月24日諭知應予羈押三月，並禁止接見通信在案
    ，此有原審110年度重訴字第37號違反毒品危害防制條例等
    案卷可憑。茲上述羈押期間於111年3月23日即將屆滿，經原
    審訊問被告後，並審酌卷附相關事證後，認其涉犯上開2罪
    嫌，犯罪嫌疑仍屬重大，且被告所犯之運輸第二級毒品罪，
    為最輕本刑10年以上有期徒刑之重罪，可認其預期將受重刑
    宣判，為規避審判程序進行及刑罰執行之可能性相對增加，
    而有相當理由認其有逃亡之虞，是刑事訴訟法第101條第1項
    第3款之羈押原因依然存在。原審衡酌被告所涉犯行已嚴重
    破壞社會秩序，並對社會治安之潛在危害性甚大，權衡國家
    刑事司法權之有效行使、社會秩序及公共利益、被告人身自
    由之私益及防禦權受限制之程度，羈押固然造成其等人身自
    由受到拘束，然與其等可能不到庭之風險相較，認僅以命被
    告具保、責付或限制住居等侵害較小之手段，均不足以確保
    後續審判或執行程序之順利進行，仍有繼續羈押之必要，應
    自111年3月24日起延長羈押2月等旨。
二、抗告意旨略以：原審延長羈押理由認為經訊問被告並審酌卷
    附相關事證後，認被告涉犯懲治走私條例及毒品危害防制條
    例等罪嫌重大，惟本案經原審審理程序訊問完證人，且檢、
    辯雙方已無證據聲請調查，被告已無湮滅證據或勾串證人之
    可能；另被告雖涉犯運輸第二級毒品罪，為最輕本刑十年以
    上有期徒刑之重罪，但無任何事證證明被告有逃亡之虞，僅
    憑被告可能涉犯上開重罪，就認定有相當理由，與大法官釋
    字第665號解釋認定羈押被告除須滿足「犯罪嫌疑重大」且
    「有法定羈押事由」外，亦須符合「非予羈押，顯難進行追
    訴、審判或執行」之要件，只有在具保、責付或限制住居等
    侵害較小之手段，均不足以確保刑事訴訟程序順利進行時，
    始得認有羈押之必要性，不得以被告涉犯重罪為羈押唯一之
    要件，尚須符合非予羈押，顯難進行追訴、審判或執行之要
    件，但原審延長羈押之理由，除了被告涉犯上開重罪之理由
    外，並無闡述被告有其他非予羈押，顯難進行追訴、審判或
    執行之要件，故認原審延長羈押裁定有所違誤，爰請法院撤
    銷原審延長羈押裁定等語。　　
三、按羈押被告，偵查中不得逾二月，審判中不得逾三月。但有
    繼續羈押之必要者，得於期間未滿前，經法院依第101條或
    第101條之1規定訊問被告後，以裁定延長之，刑事訴訟法第
    108條第1項定有明文。次按羈押之目的，在於確保刑事偵查
    、審判程序之完成及刑事執行之保全。被告究竟有無刑事訴
    訟法第101條、第101條之1所規定之羈押要件情形，應否羈
    押，以及羈押後其羈押原因是否仍然存在，有無繼續羈押之
    必要，事實審法院本得斟酌訴訟進行程度及其他一切情形而
    為認定。故受羈押之被告除有刑事訴訟法第114條所列情形
    之一者外，其應否羈押或延長羈押，事實審法院自有認定裁
    量之權，苟無濫用其權限之情形，即不得任意指為違法（最
    高法院109年度台抗字第1365號裁定意旨參照）。又對於被
    告羈押與否之審查，其目的既僅在判斷有無實施羈押強制處
    分之必要，並非認定被告有無犯罪之實體審判程序，關於羈
    押之要件，即無須經嚴格證明，以經釋明得以自由證明為已
    足，至於被告是否成立犯罪，乃本案實體上應予判斷之問題
    。
四、經查：
(一)被告因違反毒品危害防制條例等案件，經檢察官以其涉犯懲
    治走私條例第2條第1項之私運管制物品進口及毒品危害防制
    條例第4條第2項之運輸第二級毒品等罪嫌，提起公訴，經原
    審訊問後，認被告之犯罪嫌疑重大，且其所犯運輸第二級毒
    品罪，為最輕本刑10年以上有期徒刑之重罪，被告於原審訊
    問供述前後不一，並述與同案被告李建德、單昭雄歷來所述
    均有歧異，有相當理由足認被告有逃亡及勾串共犯之虞，有
    刑事訴訟法第101條第1項第2、3款之羈押原因及必要，於11
    0年12月24日諭知羈押，並禁止接見通信。嗣經原審於111年
    3月22日訊問被告後，認其所犯上開罪嫌確屬重大，且所犯
    為最輕本刑十年以上有期徒刑之重罪，可認其預期將受重刑
    宣判，為規避審判程序進行及刑罰執行之可能性相對增加，
    有相當理由足認其有逃亡之虞，並衡酌被告所涉犯行已嚴重
    破壞社會秩序，並對社會治安之潛在危害性甚大，權衡國家
    刑事司法權之有效行使、社會秩序及公共利益、被告人身自
    由之私益及防禦權受限制之程度，羈押固然造成其等人身自
    由受到拘束，然與其等可能不到庭之風險相較，認僅以命被
    告具保、責付或限制住居等侵害較小之手段，均不足以確保
    後續審判或執行程序之順利進行，因認被告之羈押原因仍繼
    續存在，並有羈押之必要，於上開羈押期間屆滿前，裁定被
    告自111年3月24日起延長羈押二月，所為之裁量及判斷無違
    比例原則及論理法則，核無不合。
(二)原審已敘述被告確有羈押之原因及必要等情，已如前述，衡
    酌被告所犯運輸第二級毒品罪，為最輕本刑10年以上有期徒
    刑之重罪，且本次運輸毒品之數量甚鉅，被告之報酬亦相當
    可觀，而被告前曾另案經臺灣臺北地方檢察署、臺灣桃園地
    方檢察署及臺灣基隆地方檢察署發布通緝後歸案，有本院通
    緝紀錄表在卷可按（見本院卷第27頁），堪認被告前有多次
    未遵期到庭接受偵查、執行之事實，有相當理由足認其有逃
    亡之虞；且本件尚在原審審理階段，相關證人固已在原審行
    交互詰問完畢，但本案既尚未辯論終結，仍有訊問被告之程
    序，尚難僅以相關證人業經原審交互詰問，即遽認被告之羈
    押原因消滅或無羈押之必要。是本院審酌全案卷證及被告上
    揭抗告理由各情，認前開羈押原因尚未消滅，並斟酌命被告
    具保、責付或限制住居、出境、出海之手段，尚不足以確保
    審判或執行程序之順利進行等情，自無從准予被告以具保等
    方式替代之。是抗告意旨陳稱被告雖涉犯運輸第二級毒品罪
    ，但無任何事證證明被告有逃亡之虞，原審僅憑被告可能涉
    犯上開重罪，就認定有相當理由，有違大法官釋字第665號
    解釋意旨，因認原審延長羈押裁定有所違誤等節，係對原審
    羈押裁量權的適法行使，任意指為違法、不當，並非有據。
(三)從而，原審所為延長羈押之裁定，核無違誤。抗告意旨仍執
    前詞，指摘原裁定有所違誤，為無理由，應予駁回。
據上論斷，應依刑事訴訟法第412 條，裁定如主文。
中　　華　　民　　國　　111 　年　　4 　　月　　8 　　日
                  刑事第二庭    審判長法　官  遲中慧
                                      法　官  李世華
                                      法　官  楊志雄
以上正本證明與原本無異。
不得再抗告。
                                      書記官  林昱廷
中　　華　　民　　國　　111 　年　　4 　　月　　8 　　日